【裁判字號】    98,簡上,484
【裁判日期】    981125
【裁判案由】    詐欺
【裁判全文】
臺灣高雄地方法院刑事判決             98年度簡上字第484號
上  訴  人
即  被  告  丁○○
                    服役送達信.
選任辯護人  謝國允律師
上列上訴人因詐欺案件，不服本院中華民國98年4 月30日98年度
審簡字第1859號第一審刑事簡易判決（聲請簡易判決處刑案號：
臺灣高雄地方法院檢察署98年度偵字第6973號），提起上訴，本
院管轄第二審之合議庭認不得以簡易判決處刑，改依通常程序審
理，並自為第一審判決如下：
    主  文
原判決撤銷。
丁○○無罪。
    理  由
甲、程序部分（證據能力之審酌）：
    被告以外之人於審判外之言詞或書面陳述，除法律有規定者
    外，不得作為證據；被告以外之人於審判外之陳述，雖不符
    刑事訴訟法第159 條之1 至之4 之規定，然經當事人於審判
    程序同意作為證據，法院審酌該言詞陳述或書面陳述作成時
    之情況，認為適當者，亦得為證據，刑事訴訟法第159 條之
    5 第1 項定有明文。本判決後開引用具有傳聞證據性質之證
    據資料，已經檢察官、被告及辯護人於審理期日同意為證據
    使用，是其縱無刑事訴訟法第159 條之1至 第159 條之4 或
    其他傳聞法則例外之情形，亦經本院審酌該證據作成之情況
    ，既無違法取得情事，復無證明力明顯過低等情形，以得供
    做法院判斷事實之依據為適當，認為均有證據能力，自得作
    為本案證據之用。
乙、實體部分：
一、聲請簡易判決處刑意旨略以：被告丁○○對提供其個人所有
    之金融機構帳戶給不詳之人士使用，該帳戶可能被他人用來
    作為掩飾或隱匿犯罪所得財物之工具，有所預見，仍不違背
    其本意，竟基於幫助詐欺之犯意，於民國97年12月間某日、
    在不詳地點，將其所申辦之彰化商業銀行前鎮分行帳號0000
    0000000000號帳戶提款卡與密碼交給1 位真實姓名年籍不詳
    成年男子使用，再由某詐騙集團取得，供作詐騙民眾匯款之
    帳戶，嗣於97年12月30日，乙○○透過網路MSN 聊天，與1
    位真實姓名年籍不詳之女子結識，並相約見面，並佯稱需先
    至ATM 轉帳確認身分，致乙○○陷於錯誤，依照指示，於同
    日19時11分許，前往台北市○○○路○ 段7 之2 號台北光華
    郵局匯款新台幣（下同）2,345 元，至被告上開彰化商業銀
    行前鎮分行帳戶內，嗣乙○○始知受騙，經報警處理後，因
    而查獲上情。因認被告涉有刑法第339 條第1 項、第30條詐
    欺罪之幫助犯嫌等語。
二、按犯罪事實應依證據認定之，無證據不得認定犯罪事實；不
    能證明被告犯罪者，應諭知無罪之判決，刑事訴訟法第154
    條第2 項、第301 第1 項分別定有明文。又檢察官對於起訴
    之犯罪事實，應負提出證據及說服之實質舉證責任，倘其所
    提出之證據，不足為被告有罪之積極證明，或其指出證明之
    方法，無從說服法院以形成被告有罪之心證，基於無罪推定
    之原則，自應為被告無罪判決之諭知（最高法院92年台上字
    第128 號判例意旨參照）。
三、檢察官認被告涉有幫助詐欺罪犯行，係據被害人乙○○之指
    訴，及被告彰化商業銀行前鎮分行開戶資料、被告存款交易
    明細表、被害人匯款單、受理刑事案件報案三聯單資料等事
    證附卷可佐，並以：被告遺失提款卡竟未掛失止付，且諉稱
    其隨意將提款卡及密碼置放於同一處有悖常理，及被告帳戶
    於97年12月30日即有不明之款項流入，且一經存入旋遭提領
    ，交易記錄違常，復以詐騙集團確有使用被告帳戶作為犯罪
    工具，認被告對於因此導致他人受騙而匯款至其帳戶顯有所
    認識，且對此犯罪事實之發生並不違反其本意至明，被告所
    辯不足採信等語為立論基礎。
四、訊據被告固不否認有在彰化商業銀行前鎮分行開設上開帳戶
    使用，及該帳戶為詐騙集團使用供被害人乙○○匯入詐騙款
    項2,345 元，遭提領一空之事實，然堅決否認有何幫助詐欺
    犯行，辯稱：我因剛拿到提款卡時，怕忘記提款卡密碼，即
    將密碼寫在提款卡片背面，提款卡密碼是000000000 ，平常
    我都將提款卡放在我的皮包，並沒有與存摺、印章放在一起
    ，我的存摺和印章都還在，只有提款卡遺失不見，且我的錢
    約1 萬多元也被盜領，提款卡如何遺失已不太有印象，約97
    年底左右才發現提款卡遺失，但皮包並未遺失，我是在97年
    12月28日搬家，當天並與房東簽租約，我去銀行報遺失時，
    銀員說該帳戶已被凍結，要我去警局，但我去警局時，警察
    告訴我，該帳戶已被凍結，所以不受理報案，之後我跟公司
    說將薪資改為現金領用等語。
五、本件被告之彰化商業銀行前鎮分行帳戶為詐騙集團使用，經
    被害人乙○○匯入詐騙款項，旋遭提領一空乙節，業據證人
    即被害人乙○○於警詢時證述綦詳，並有被害人提出之郵局
    櫃員機交易明細表、被告彰化商業銀行前鎮分行帳號000000
    00000000號帳戶開戶、查詢帳戶最近交易資料影本附卷可憑
    （警卷第1 、2 、7 、10至13頁），固足認被告之該帳戶確
    實為犯罪集團作為向被害人詐欺取財後，取得贓款所用之工
    具。惟查：
  (一)本件公訴人認定被告僅將提款卡及提款密碼交予詐騙集團成
    員使用，核與被告所辯其存摺和印章都還在之情相符，是以
    被告上開帳戶存摺既未同時遺失，亦未隨同該帳戶之金融卡
    及密碼一同被詐欺集團取得，此與一般販賣金融帳戶之場合
    ，詐欺集團為避免帳戶內款項被帳戶所有人領出，往往要求
    帳戶所有人同時將金融卡、密碼及存摺一併販售予詐欺集團
    ，庶免如以該帳戶作為犯罪工具，則在被害人將款項匯入該
    帳戶後，反遭帳戶所有人提領之情形，顯不相同。故被告是
    否確有販賣帳戶之犯行，已不無斟酌之餘地。
  (二)被告帳戶內於97年12月28日15時40分2 秒、53分7 秒許，分
    別在中華郵政股份有限公司台中西屯郵局（址設：台中市○○區○○路三段130 號）、及聯邦商業銀行西屯分行（址設
    ：台中市○○區○○路二段277 號），先後以被告帳戶之提
    款卡及密碼各提領17,000元及500 元（均含跨行手續費6 元
    ）之情，有彰化商業銀行前鎮分行98年6 月30日彰前鎮字第
    0981672 號函及所附被告帳戶ATM 提款交易明細、聯邦商業
    銀行98年8 月12日98聯高雄字第588 號函、中華郵政股份有
    限公司高雄郵局98年8 月19日高營字第0982000202號函、電
    子地圖附卷可稽（本院卷第40至42、61、63頁），然被告於
    該日係公休，並未至所任職之維樂工業股份有限公司上班，
    此有該公司所提該日刷卡資料明細表及勞工保險局98年7 月
    2 日保承資字第09810247310 號函及所附被告勞工保險被保
    險人投保資料明細表附卷可稽（本院卷第43頁），依證人即
    該租屋處房東李傳旺於本院審理時證稱：「我於97 年12 月
    28日與被告、甲○○簽訂租約，當天有請被告、甲○○在租
    約簽名，當天共有4 個人向我承租兩個房間，這4 個人同時
    在場，當天簽完約後，我將鑰匙交給他們就離開，他們就搬
    進去了。」等語（本院卷第18 0至181 頁），佐以證人戊○○、丙○○及甲○○於本院審理時均證稱被告當日確有與其
    等一同處理簽訂租約及搬家事宜之情（本院卷第181 至186
    頁），並有房屋租賃契約書、收取被告及甲○○當月各5 千
    元租金書面紀錄、電表度數紀錄表附卷可稽（本院卷第75至
    85頁），則被告辯稱：該日其係在台中縣大甲鎮鎮○路12-1
    號4 樓處所處理簽訂租約及從公司宿舍搬家至租屋處事宜，
    即屬可信。矧被告苟欲將其帳戶內之款項提領幾近一空，豈
    有不在大甲鎮附近之行庫就近提領，而需遠赴台中市區分次
    提領之理，凡此俱見被告所稱此兩筆款項，均非其所提領之
    情，尚非無據，堪以採信。
  (三)詐欺集團之成員固注重其所利用詐騙帳戶之安全性，然亦可
    能行險僥倖，以失主未必能即時察覺金融卡遺失，或疏於即
    時掛失止付，而於短時間內使用遺失金融卡之帳戶詐騙被害
    人匯款後，旋即提領一空。被告帳戶之提款卡，其密碼數字
    高達9 位數，衡諸常人本難以熟記在心，是被告因怕遺忘，
    而將之書寫於提款卡背面，尚難認有悖情之處，而詐騙集團
    成員取得提款卡及密碼，並兩度加以提領，知悉被告之提款
    卡提款密碼，足堪作為詐騙被害人匯款之犯罪工具，且被告
    帳戶內共17,500元，無可認定係由被告提領，已如前述，本
    案僅由被害人匯入2,345 元，對詐騙集團而言，以確可提領
    款項之提款卡為犯罪工具，縱使事後該款項遭被告掛失或自
    行提領，亦非絕對損己無益之舉，自難排除詐騙集團此等作
    為之可能。至檢察官固指稱觀諸被告提款紀錄於97年10月份
    提款18次、97年11月提領5 次、12月提領15次，其辯稱不記
    得密碼有違常情云云（本院卷第212 頁），惟是否熟記提款
    卡密碼，個人記憶能力之情況不同，自難僅以被告曾於同月
    中多次提款，即遽認被告必能熟記其提款卡密碼；至查金融
    帳戶所有人為防止帳戶遭人非法使用，固應即時向警察報案
    並向金融機構掛失，然本件被告遺失提款卡，並遭盜領17,5
    00元後，僅相隔兩日即遭列為警示帳戶，是被告所辯其於遺
    失提款卡2 、3 天後曾報警處理及辦理掛失止付，但皆未被
    受理等語（本院卷第211 頁），自不無可能，是亦均難以此
    等推測擬制之詞率為被告不利之認定。
  (四)綜上所述，被告所辯：其帳戶之提款卡及密碼係遺失遭盜領
    等語，應與事實相符，而可採信，至於被告遺失之後向銀行
    辦理上開帳戶提款卡之掛失，及向警方報案均未經受理乙節
    ，雖未經被告舉證以實，然尚難以此遽為不利於被告之認定
    。從而，尚不能以被告未能證明於遺失後確有辦理提款卡之
    掛失及報案，即遽認被告有幫助詐欺之行為。
六、綜上所述，本案依檢察官所提出用以證明被告犯罪事實之證
    據，即未達於通常一般之人均不致有所懷疑，而得確信其為
    真實之程度，本件各項積極證據尚不足以認定被告之犯行，
    其間尚有合理之懷疑存在，自不能以推測或擬制之方法，以
    為裁判基礎，是本案尚難使本院產生被告有罪之心證。此外
    ，復查無其他積極證據足認被告有何幫助詐欺罪犯行，被告
    既未經證明犯罪，揆諸首揭說明，自應為無罪之諭知。原審
    判決予以論科，尚有未洽，被告據以請求上訴，為有理由，
    本院自應撤銷改判為被告無罪之諭知。
七、末按法院得為簡易判決處刑者，以所科之刑係宣告緩刑、得
    易科罰金之有期徒刑及拘役或罰金為限；於檢察官聲請以簡
    易判決處刑之案件，經法院認應為無罪判決之諭知者，應適
    用通常程序審判之，刑事訴訟法第449 條第3 項、第451 條
    之1 第4 項但書第3 款、第452 條分別規定甚明。又地方法
    院簡易庭對被告為簡易判決處刑後，經提起上訴，而地方法
    院合議庭認應為無罪判決之諭知者，依同法第455 條之1 第
    3項準用第369條第2 項之規定意旨，應由該地方法院合議庭
    撤銷簡易庭之判決，改依第一審通常程序審判。其所為判決
    ，應屬於「第一審判決」，檢察官仍得依通常上訴程序上訴
    於管轄第二審之高等法院（參照最高法院91年度臺非字第21
    號判例意旨）。本件既經本院認應為無罪之諭知，已不符合
    得為簡易判決處刑之情形，除撤銷原審判決外，並應逕行改
    依第一審通常程序判決之，檢察官如不服本判決，仍得於法
    定上訴期間內，向管轄之第二審法院提起上訴，併此敘明。
據上論斷，應依刑事訴訟法第452 條、第455 條之1 第1 項、第
3 項、第369 條第1 項前段、第364 條、第301 條第1 項，判決
如主文。
本案經檢察官己○○到庭執行職務。
中    華    民    國    98    年    11    月    25    日
              刑事第八庭  審判長法  官  王伯文
                                法  官  蔣志宗
                                法  官  林建鼎
以上正本證明與原本無異。
如不服本判決應於收受送達後10日內向本院提出上訴書狀，並應
敘述具體理由；如未敘述上訴理由者，應於上訴期間屆滿後20日
內向本院補提理由書（均須按他造當事人之人數附繕本）「切勿
逕送上級法院」。
告訴人或被害人如對於本判決不服者，應具備理由請求檢察官上
訴，其上訴期間之計算係以檢察官收受判決正本之日期為準。
中    華    民    國    98    年    11    月    25    日
                                書記官  林秀敏


司法院資訊處製作；財團法人民間司法改革基金會備份。
